【裁判字號】    96,勞上易,106
【裁判日期】    970109
【裁判案由】    給付加班費等
【裁判全文】
臺灣高等法院民事判決               96年度勞上易字第106號
    上  訴  人  三重汽車客運股份有限公司
    法定代理人  甲○○
    訴訟代理人  辛  武律師
    被  上訴人  乙○○
上列當事人間給付加班費等事件，上訴人對於中華民國96 年8月
31日臺灣板橋地方法院96年度勞訴字第20號第一審判決提起上訴
，經本院於96年12月26日言詞辯論終結，判決如下：
    主  文
上訴駁回。
第二審訴訟費用由上訴人負擔。
    事實及理由
一、上訴人之法定代理人原為李炳盛，於96年9 月間變更為甲○
    ○，業據其聲明承受訴訟，有臺北縣政府營利事業登記證、
    商工登記資料公示查詢系統及承受聲明狀在卷（本院卷第21
    -22、40頁），核無不合，應予准許。
二、被上訴人主張：伊自85年1月30 日起受僱於上訴人擔任淡水
    站之站務員（調度員），因上訴人乃客運服務業，兩造依勞
    基法第33條規定，約定：伊之工作時間為工作1日，休息1日
    ；工時為上班日上滿1個全班16小時， 逾時部分為加班。(一)
    因客運調度之需，上班當日伊自上午9時工作至翌日凌晨1時
    30分，再於凌晨4時30分至同日上午9時，共21小時，又因上
    訴人要求被上訴人下班前須將淡水站每日工作報表包括：路
    碼表、公文等送回三重總公司，始得下班休息，該路程約需
    1.5小時，是伊工作當日之工時為22.5小時， 則伊每次上班
    均逾時加班6.5小時， 惟伊願以上訴人抗辯之每全班工作21
    小時、每全班加班5小時計算。依勞動基準法第24條第1項第
    1、2款規定，延長工時加班費在2小時以內， 按每小時工資
    額加給3分之1，再延長工時在2小時以內者， 按每小時工資
    額加給3分之2，伊為計算方便均請求加計3分之1。是自90年
    12月28日起至94年4月28 日止共40個月，上訴人每月已給付
    30小時加班費，尚欠45小時加班費（每月15個全班x每全班5
    小時加班＝75小時，75小時-30小時=45小時），則上訴人尚
    應給付加班費396,000元 【每月加班45小時x40月x（1＋1/3
    ）×165元/時=396,000元】；另自94 年4月29日起至95年10
    月28日共18個月，上訴人每月已給付23小時加班費，尚欠52
    小時加班費 （每月15個全班x每全班5小時加班=75小時，75
    小時-23小時=52小時）， 上訴人尚應給付加班費205,920元
    【每月加班52小時x18月x（1＋1/3）x165元/時 =205,920元
    】，總計加班費為601,920元。 (二)另上訴人自伊受僱時起，
    每月均給付值夜津貼2,000元， 為經常性之給付，屬於薪資
    之一部分，惟上訴人未經伊同意，擅自於94年4 月份起刪除
    ，至兩造勞動契約終止時共18個月36,000元未付。在原審請
    求判令：上訴人應給付被上訴人637,920元及自96年8月10日
    辯論書狀送達翌日起算法定利息等情。
    原審為被上訴人一部有理由，一部無理由之判決：上訴人應
    給付被上訴人601,920元及自96年8月11日起算法定利息；被
    上訴人其餘之訴駁回。
    被上訴人就原審駁回其值夜津貼36,000元本息部分之請求，
    並未聲明不服。於本審聲明：上訴駁回。
二、上訴人對原審判決不利部分提起全部上訴，係以：(一)伊就員
    工之每月工資均按規定給付，有工資具領資料可稽，被上訴
    人指有超時加班費，並非事實。被上訴人係站務員，有保管
    打卡鐘之職務，任其隨便早上晚退打卡，與事實不符。(二)被
    上訴人藉詞送報表至公司， 而有下班逾時1.5小時之情云云
    ，實際上報表乃末班車司機順帶送回，並非被上訴人專職送
    回等語抗辯。聲明：(一)原判決不利於上訴人部分廢棄。(二)上
    開廢棄部分，被上訴人在第一審之訴駁回。
三、兩造不爭執之事實：
    查兩造於原審96年8 月10日言詞辯論期日，依民事訴訟法第
    271條之1準用第270條之1第1項第3款規定，協議簡化之不爭
    執事實如下（原審訴字卷第158頁）：
  (一)被上訴人自85年1月30 日起受僱於上訴人擔任淡水站之站務
    員，至95年10月28日離職。
  (二)上訴人淡水站之發車及末班收車時間為清晨5時10分及凌晨1
    時，淡水站值勤時間自上午9時至凌晨1時止，上午5時至9時
    止（共20小時）；另被上訴人下工送報表回上訴人公司需費
    時1小時，故被上訴人每二日工作時數為21小時。
  (三)上訴人自90 年12月28日起至94年4月28日止每月均給予被上
    訴人30小時之加班費；自94年4月28 日起至95年10月28日止
    每月均給予被上訴人23小時之加班費。
  (四)被上訴人之時薪為165元。
四、本件爭點在於：被上訴人依勞動基準法第24條規定請求上訴
    人給付加班費601,920元及法定利息，有無理由？
  (一)查被上訴人自85 年1月30日起受僱擔任上訴人淡水站之站務
    員，至95年10月28日離職止，每小時時薪165元，每工作1日
    ，休息1日，每2日之工作時數為21小時， 則上訴人就每1全
    班應給付被上訴人加班費5小時，已經兩造不爭執， 堪信為
    真。又上訴人自90年12月28日起至94年4月28 日共40個月，
    每月已給付30小時加班費， 自認尚欠加班費297,000元，另
    自94年4月29日起至95年10月28 日止共18個月，每月已給付
    23個小時加班費，尚欠加班費154,440元，共計451,440元一
    節，亦為上訴人於訴狀中陳明（原審訴字卷第84頁）。然依
    勞基法第24條第1款、第2款規定：雇主延長勞工工作時間者
    ，其延長工作時間之工資依左列標準加給之：一延長工作時
    間在2小時以內者， 按平日每小時工資額加給3分之1以上：
    二再延長工作時間在2小時以內者， 按平日每小時工資額加
    給3分之2以上，本件被上訴人請求上訴人給付加班費，僅按
    較低標準之上開第1款規定 依每小時工資額加給3分之1計算
    ，為有理由，是依上訴人自認尚欠之加班費451,440元加計3
    分之1，即為上訴人依法應給付被上訴人之加班費601,920元
    【451,440x（1＋1/3）=601,920】。從而，被上訴人依勞基
    法第24條規 定請求上訴人給付加班費601,920元及自原審辯
    論狀送達上訴人翌日即96年8 月11日起算之法定利息，洵屬
    有據，應予准許。
  (三)上訴人於本審中雖辯稱：被上訴人指有超時加班費，並非事
    實，因被上訴人係站務員，保管打卡鐘，任其隨便早上晚退
    打卡；且被上訴人藉詞送報表至公司， 而有下班逾時1.5小
    時，實際上報表乃末班車司機順帶送回，並非被上訴人專職
    送回，並聲請訊問證人倪國屏云云（本院卷第42頁）。然按
    當事人就其主張之爭點， 經依民事訴訟法第270條之1第1項
    第3款為協議者，應受其拘束， 但經兩造同意變更或因不可
    歸責於當事人之事由或依其他情形協議顯失公平者，不在此
    限，為同條第3項所明定。就被上訴人之值勤時間係自上午9
    時至凌晨1時止及上午5 時至9時止（共20小時）；另被上訴
    人下工送報表回上訴人公司需費時1小時，故其每1全班工作
    時數為21小時，加班時間為5小時， 業據上訴人自行於訴狀
    中載明（原審訴字卷第84頁），其後並經原審法官於96 年8
    月10日整理上開內容成為兩造不爭執事實之第二點，亦有經
    上訴人簽名確認之該次筆錄可稽 （原審訴字卷第158頁），
    則上訴人依上開第270條之1第3項本文規定應受拘束。 上訴
    人至本審中翻異前詞，既未經被上訴人同意變更，復未舉證
    具有上開第270條之1第3項但書之不可歸責於上訴人事由 或
    有任何顯失公平之情事，自非法之所許。是故，上訴人之上
    開辯解，本院無予斟酌之必要，自亦無依其聲請訊問證人倪
    國屏之需。
五、綜上所述，被上訴人依勞基法第24條規定，請求上訴人給付
    加班費601,920元及自96年8月10日民事辯論書狀送達上訴人
    翌日即96年8 月11日起算之法定利息，為有理由，應予准許
    。原審就此部分判命上訴人如數給付，並無不合。上訴意旨
    指摘原判決不當，為無理由，應予駁回。
六、據上論結：本件上訴為無理由，依民事訴訟法第449條第1項
    、第78條，判決如主文。
中    華    民    國    97    年    1     月     9    日
                  勞  工  法  庭
                        審判長法  官  張耀彩
                              法  官  盧彥如
                              法  官  林金吾
正本係照原本作成。
不得上訴。
中    華    民    國    97    年    1     月    9     日
                              書記官  張淑芳


司法院資訊處製作；財團法人民間司法改革基金會備份。
